臺灣桃園地方法院民事裁定
110年度消債更字第283號
聲  請  人  
即  債務人  林鳳珠
代  理  人  張藝騰律師(法扶律師)
上列當事人因聲請消費者債務清理更生事件，本院裁定如下
：
    主  文
債務人林鳳珠自民國一一一年五月五日下午四時起開始更生程序
。並命司法事務官進行本件更生程序。
    理  由
一、本件聲請意旨略以：聲請人目前任職於上仁人力資源管理顧
    問有限公司（下稱上仁公司），每月薪資約新臺幣（下同）
    1 萬1000元，名下除有遠雄人壽保單1 份外，別無其他財產
    。無擔保或無優先權之債務總額604 萬元，雖曾於民國110 
    年4 月間向本院聲請消費者債務清理之調解，然因最大債權
    銀行華南商業銀行股份有限公司（下稱華南銀行）並無提供
    優惠還款方案，致調解不成立。又聲請人無擔保或無優先權
    之債務總額未逾1200萬元，且未經法院裁定開始清算程序或
    宣告破產，爰聲請裁定准予更生等語。
二、按債務人不能清償債務或有不能清償之虞者，得依消費者債
    務清理條例所定更生或清算程序，清理其債務；債務人無擔
    保或無優先權之債務總額未逾1200萬元者，於法院裁定開始
    清算程序或宣告破產前，得向法院聲請更生；法院開始更生
    程序之裁定，應載明其年、月、日、時，並即時發生效力，
    消費者債務清理條例（下稱消債條例）第3 條、第42條第1
    項及第45條第1 項分別定有明文。又按債務人對於金融機構
    負債務者，在聲請更生或清算前，應向最大債權金融機構請
    求協商債務清償方案，或向其住、居所地之法院或鄉、鎮、
    市、區調解委員會聲請債務清理之調解；協商或調解成立者
    ，債務人不得聲請更生或清算。但因不可歸責於己之事由，
    致履行有困難者，不在此限；消債條例施行前，債務人依金
    融主管機關協調成立之中華民國銀行公會會員，辦理消費金
    融案件無擔保債務協商機制與金融機構成立之協商，準用前
    2項之規定，此見同條例第151 條第1 項、第7 項、第8 項
    、第9 項規定甚明。
三、經查：
（一）關於前置協商之要件：
    ⒈協商或調解成立者，債務人不得聲請更生或清算。但因不
      可歸責於己之事由，致履行有困難者，不在此限，本條例
      施行前，債務人依金融主管機關協調成立之中華民國銀行
      公會會員，辦理消費金融案件無擔保債務協商機制與金融
      機構成立之協商，準用前2項之規定，消債條例第151條第
      7項、第9項定有明文。經查，聲請人前於101年8月間曾依
      消費金融協商機制與最大債權銀行即華南銀行協商成立，
      約定每期應還款3000元，後於104年5月間，華南銀行電詢
      聲請人，可否每月還款5000元，聲請人再次應允，並持續
      還款到110年1月；惟因疫情影響，聲請人收入銳減，乃於
      110年2月間毀諾等情，業據聲請人陳述在卷，並有聲請人
      最後4期之還款紀錄在卷可稽（見本院卷第81-84頁）。另
      據聲請人提出之上仁公司出具110年1月和2月之薪資單所
      載，聲請人於各該月之薪資僅約1萬1000元（見司消債調
      卷第18頁），佐以本院函詢全體債權銀行，均未就聲請人
      毀諾之原因表示意見（詳本院卷第89-117頁）。則聲請人
      所稱因疫情導致收入銳減，而有不可歸責於己之事由毀諾
      ，尚非無據。
　  ⒉聲請人復於110年4月6日向本院聲請消費者債務清理之調解
      ，因最大債權銀行華南銀行未提出還款方案而調解不成立
      等情，有前置協商不成立通知書、調解不成立證明書1份
      附卷可按（見司消債調卷第54-55 頁），並經本院調取11
      0 年度司消債調字第170 號卷宗核閱屬實，則聲請人聲請
      更生即合乎協商前置之程序要件。
（二）關於聲請人之債務總額：聲請人於其所提債權人清冊中記
      載，債權總金額為604萬元，惟經本院司法事務官函請全
      體債權人陳報債權結果，除華南銀行外，其餘銀行債權人
      均陳報對聲請人已無債權（詳司消債調卷第32、37、48、
      50頁），而據最大債權銀行華南銀行陳明，聲請人負欠該
      行無擔保債權總額合計340 萬8377元（見司消債調卷第33
      頁），而以銀行公會就消費者債務清理前置調解所得提供
      之最優惠分180 期零利率方案計算，每期還款金額為1萬8
      9 35 元（計算式：340 萬8377元÷180 期＝1 萬8935元，
      元以下四捨五入）。
（三）關於聲請人之財產及收入：聲請人名下除了遠雄人壽保單
      1份外，別無其他財產乙節，有全國財產稅總歸戶財產查
      詢清單可憑（見司消債調卷第15頁）。雖據聲請人提出之
      108 、109 年度綜合所得稅各類所得資料清單所示（見本
      院卷第53-55 頁），於各該年度所得總和為86萬8700元，
      每月收入約為3 萬6196元（計算式：86萬8700元÷24個月＝
      3 萬6196元，元以下四捨五入），惟聲請人陳報，原任職
      之雲輔國際貿易有限公司已無營業，現任職於上仁公司，
      每月薪資約為1萬1100元，並提出聲請人之勞工保險投保
      資料、上仁公司用印之薪資單為證（詳司消債調卷第17-1
      8 頁、本院卷第65頁））；又聲請人經法律扶助基金會律
      師代理，聲請人應已明瞭陳述不實將遭受之不利益，故本
      院暫以1 萬1000元列計其每月收入。
（四）關於聲請人之必要支出：聲請人陳報其個人必要生活費用
      為1 萬元（包括：膳食費7500元、醫療和日常用品支出10
      00元、交通費1000元、電話網路費500 元），其中醫療費
      部分，聲請人自陳因患有骨科疾病無法久站，並提出林口
      長庚紀念醫院、聯新國際醫院之繳費單據（見本院卷第47
      -50 頁）為證；其餘支出本院認為均屬生活上所必要，復
      衡諸桃園地區之物價、聲請人之經濟及家庭生活狀況等情
      ，可認聲請人前揭支出之金額，尚屬必要支出。
（五）結算：聲請人名下，除遠雄人壽保單1 份（該份保單可取
      回2 萬3690元之解約金，見本院卷第21頁）外，別無其他
      財產。而以上開收入扣除必要支出後，聲請人每月僅剩10
      00元可供清償債務（計算式：1 萬1000元－1 萬元＝1000元
      ），顯無法負擔前開分180 期，每月1 萬8935元清償之還
      款方案。是本院審酌聲請人之收入財產、勞力及生活費用
      支出等狀況，堪認其客觀上對於前開債務確有不能清償債
      務之虞情事，而有藉助更生制度調整其與債權人間之權利
      義務關係而重建其經濟生活之必要。
四、綜上所述，聲請人係消費者，已達不能清償債務之程度，經
    消費者債務清理調解不成立，且查無消債條例第6 條第3 項
    、第8 條或第46條各款所定應駁回更生聲請之事由。則本件
    聲請，應屬有據，爰裁定准許更生，並依同條例第16條第1 
    項規定，命司法事務官進行更生程序如主文所示。
五、本院裁定准許開始更生程序，俾使聲請人得以重建經濟生活
    ，惟本裁定不生免責效力，須聲請人於更生程序中與債權人
    協定更生方案，並持續履行，始能依消債條例第73條免責，
    附此敘明。
中　　華　　民　　國　　111 　年　　5 　　月　　5   　日
　                民事第三庭  法　官　吳為平
以上正本係照原本作成。
本裁定不得抗告。
本裁定業於111年5月5日下午4時公告。
中　　華　　民　　國　　111 　年　　5 　　月　　5 　　日
                              書記官  蘇玉玫
附記：
本件業已裁定開始更生程序，債權人不論有無執行名義，非依更
生程序，不得行使其權利；債務人亦不得對除有優先權債權人以
外之債權人再為任何清償行為。